【裁判字號】    97,上訴,1518
【裁判日期】    980521
【裁判案由】    違反槍砲彈藥刀械管制條例
【裁判全文】
臺灣高等法院臺中分院刑事判決        97年度上訴字第1518號
上  訴  人
即  被  告  乙○○
                    國民
選任辯護人  林更祐律師
上列上訴人因違反槍砲彈藥刀械管制條例案件，不服臺灣臺中地
方法院97年度訴字第830號中華民國97年5月15日第一審判決（起
訴案號：臺灣臺中地方法院檢察署96年度偵字第24182號），提
起上訴，本院判決如下：
    主  文
原判決撤銷。
乙○○未經許可，製造可發射金屬具有殺傷力之空氣槍，處有期
徒刑伍年貳月，併科罰金新臺幣拾萬元，罰金如易服勞役，以新
臺幣壹仟元折算壹日。扣案可發射金屬具有殺傷力之空氣槍壹支
（槍枝管制編號：0000000000號）、車床、銑床、桌
上型車床、電解機各壹臺、鑽床臺，均沒收。
    事  實
一、乙○○明知具殺傷力之空氣槍，係槍砲彈藥刀械管制條例所
    列管之違禁物，未經主管機關之許可，不得製造、持有，竟
    仍基於製造具有殺傷力空氣槍之犯意，於民國（以下同）94
    年3、4月間某日，在臺中縣潭子鄉○○街60號處，以其所有
    之車床、銑床、桌上型車床、電解機各一臺、鑽床三臺為工
    具，製造可發射金屬鋼珠，具有殺傷力之空氣槍一支（槍枝
    管制編號：0000000000號）。嗣於96年10月4日下午17時15
    分許，為警持臺灣臺中地方法院核發之搜索票，在上開處所
    執行搜索查獲，並當場扣得上述具有殺傷力之空氣槍一支、
    車床、銑床、桌上型車床、電解機各一臺、鑽床三臺等物品
    。
二、案經臺中市警察局移送臺灣臺中地方法院檢察署檢察官偵查
    起訴。
    理  由
壹、證據能力部分：
    按被告以外之人（包括證人、鑑定人、告訴人、被害人及共
    同被告等）於審判外之陳述雖不符刑事訴訟法第159條之1至
    之4等4條之規定，而經當事人於審判程序同意作為證據，法
    院審酌該言詞陳述或書面陳述作成時之情況，認為適當者，
    亦得為證據；當事人、代理人或辯護人於法院調查證據時，
    知有刑事訴訟法第159條第1項不得為證據之情形，而未於言
    詞辯論終結前聲明異議者，視為有前項之同意，同法第159
    條之5定有明文。立法意旨在於傳聞證據未經當事人之反對
    詰問予以核實，原則上先予排除。惟若當事人已放棄反對詰
    問權，於審判程序中表明同意該等傳聞證據可作為證據；或
    於言詞辯論終結前未聲明異議，基於尊重當事人對傳聞證據
    之處分權，及證據資料愈豐富，愈有助於真實發見之理念，
    且強化言詞辯論主義，使訴訟程序得以順暢進行，上開傳聞
    證據亦均具有證據能力。查檢察官、被告乙○○、被告之選
    任辯護人對於本案卷內相關證人之證述、文書卷證資料之證
    據能力，於本院97年8月1日上午9時、98年4月13日上午9時
    30分行準備程序中皆表示沒有意見等語（本院卷第48至50、
    93至94頁），亦未就上述證據資料有合於刑事訴訟法第159
    條第1項不得為證據之情形於本院言詞辯論終結前聲明異議
    ，且上述證人之證述、文書卷證資料亦經本院於審理期日逐
    一提示、朗讀，並告以要旨，本院復審酌相關證人證述筆錄
    製成、文書卷證資料取得，並無證據顯示有何違背程序規定
    情事，依據上述之說明，皆應具有證據能力。
貳、聲請事項：
    按「當事人、代理人、辯護人或輔佐人聲請調查之證據，法
    院認為不必要者，得以裁定駁回之。下列情形，應認為不必
    要：一、不能調查者。二、與待證事實無重要關係者。三、
    待證事實已臻明瞭無再調查之必要者。四、同一證據再行聲
    請者。」，刑事訴訟法第163條之2定有明文。被告、被告之
    選任辯護人於本院審理中聲請再將如犯罪事實欄所載具有殺
    傷力之空氣槍送鑑定，資以證明內政部警政署刑事警察局、
    中央警察大學對於如犯罪事實欄所載之空氣槍係具有殺傷力
    之鑑定內容不足以採信云云。惟查，被告與被告之選任辯護
    人於本院97年8月1日上午9時行準備程序中即聲請將本案扣
    案之空氣槍全部送中央警察大學鑑定等語（本院卷第49頁背
    面），而本院亦同意被告與被告選任辯護人之聲請，將本案
    扣案之空氣槍再送中央警察大學鑑定完成，且本案扣案之空
    氣槍既已分別送內政部警政署刑事警察局與中央警察大學以
    實際試射之方式加以鑑定，對於扣案空氣槍具有殺傷力有無
    之認定自屬明確，被告與被告之選任辯護人於待證事實已明
    之情況下再聲請將本案扣案空氣槍另送鑑定云云即無必要，
    應予以駁回。
、實體理由：
甲、有罪判決部分：
一、訊據上訴人即被告（以下稱被告）乙○○對於伊有製造如犯
    罪事實欄所載空氣槍一支為警查獲之事實並不爭執，惟矢口
    否認犯有違反槍砲彈藥刀械管制條例第8條第1項未經許可製
    造空氣槍之罪，辯稱略以：所製造玩具槍係販賣予玩具店，
    主觀上無製造具有殺傷力槍枝之故意云云。被告之選任辯護
    人辯護意旨略稱：「本件被告主觀上並無製造具有殺傷力槍
    枝之故意，因扣案槍枝除其中二支具有殺傷力外，其餘並無
    殺傷力，另案被告經移送違反槍砲彈藥刀械管制條例案件，
    亦經檢察官為不起訴處分；被告前後經警查獲槍枝計六十六
    支，其中具有殺傷力者僅其中二支，是被告抗辯並無製造具
    有殺傷力槍枝之故意應可採信；再由內政部警政署刑事警察
    局與中央警察大學出具之二份鑑定報告，該二份鑑定報告有
    不同鑑定意見，請斟酌有無另送鑑定之必要。」等語，資以
    辯護。
二、經查：
  (一)如犯罪事實欄所載之空氣槍一支，係被告於如犯罪事實欄所
    載之時、地所製造，已據被告於警詢、偵查、原審法院審理
    、本院行準備程序、本院審理中歷次供稱在卷，並有如犯罪
    事實欄所載空氣槍一支、車床、銑床、桌上型車床、電解機
    各一臺、鑽床三臺等物品扣案可資佐證，是如犯罪事實欄所
    載之空氣槍一支係被告所製造，堪先認定為屬真實。另被告
    製造上開空氣槍之時間係「94年」間，於偵查中因未清楚記
    憶而供述係於「95年」間製造，已據被告於原審法院審理中
    供述明確，再佐以被告於偵查中就製造上開空氣槍之年份有
    所誤記，惟均明確供述係於「3、4月間」製造等語，是被告
    係於94年3、4月間製造如犯罪事實欄所載之空氣槍，應可認
    定，檢察官於起訴書記載被告係於95年3、4月間，製造上開
    空氣槍，尚有未合，應予以更正，先予敘明。
  (二)次查：
  1.扣案如犯罪事實欄所載之空氣槍一支，經送請內政部警政署
    刑事警察局鑑定結果，認定：「送鑑空氣槍一支（槍枝管制
    編號：0000000000號號），係氣體動力式槍枝，以小型高壓
    氣體鋼瓶內氣體為發射動力，經以金屬彈丸測試3次，其中
    彈丸（直徑8.0mm、重量2.1g）最大發射速度為123公尺/秒
    ，計算其動能為15焦耳，換算其單位面積動能為31焦耳/平
    方公分；參以，有關殺傷力之相關數據：依日本科學警察研
    究所之研究結果，彈丸單位面積動能達20焦耳/平方公分，
    即足以穿入人體皮肉層」，有內政部警政署刑事警察局96年
    11月23日刑鑑字第0960155691號槍彈鑑定書一份附於偵查卷
    第17至30頁可憑。
  2.嗣被告於提起上訴後，被告與被告之選任辯護人在本院復聲
    請將本案全部空氣槍重新送中央警察大學鑑定，經該校鑑定
    如下：
  (1)樣品編號及初步觀察：
  送鑑空氣槍16支中有4支為8mm口徑之空氣槍，12支為6mm口
    徑之空氣槍，8mm口徑之空氣槍均為具槍托之步槍型長槍，
    6mm口徑之空氣槍有2支為手槍型短槍、10支具槍托之步槍型
    長槍。各槍枝之樣品編號、管制條碼編號、槍枝口徑及槍枝
    形式分別如表一所示。為利於辨認槍枝，樣品編號沿用槍枝
    表面原黏貼之綠色圓形標籤紙編號，故樣品編號從1號起依
    序編號，跳過5號及11號，編至18號，共16支槍。
    表一 送鑑空氣槍詳細資料表
  ┌─────┬────────┬───────┬───────┐
  │樣品編號  │   管制條碼     │    口徑      │  槍枝型式    │
  ├─────┼────────┼───────┼───────┤
  │    1     │  0000000000    │     8mm      │  步槍型長槍  │
  ├─────┼────────┼───────┼───────┤
  │    2     │  0000000000    │     8mm      │  步槍型長槍  │
  ├─────┼────────┼───────┼───────┤
  │    3     │  0000000000    │     8mm      │  步槍型長槍  │
  ├─────┼────────┼───────┼───────┤
  │    4     │  0000000000    │     8mm      │  步槍型長槍  │
  ├─────┼────────┼───────┼───────┤
  │    6     │  0000000000    │     6mm      │  步槍型長槍  │
  ├─────┼────────┼───────┼───────┤
  │    7     │  0000000000    │     6mm      │  步槍型長槍  │
  ├─────┼────────┼───────┼───────┤
  │    8     │  0000000000    │     6mm      │  步槍型長槍  │
  ├─────┼────────┼───────┼───────┤
  │    9     │  0000000000    │     6mm      │  步槍型短槍  │
  ├─────┼────────┼───────┼───────┤
  │    10    │  0000000000    │     6mm      │  步槍型短槍  │
  ├─────┼────────┼───────┼───────┤
  │    12    │  0000000000    │     6mm      │  步槍型長槍  │
  ├─────┼────────┼───────┼───────┤
  │    13    │  0000000000    │     6mm      │  步槍型長槍  │
  ├─────┼────────┼───────┼───────┤
  │    14    │  0000000000    │     6mm      │  步槍型長槍  │
  ├─────┼────────┼───────┼───────┤
  │    15    │  0000000000    │     6mm      │  步槍型長槍  │
  ├─────┼────────┼───────┼───────┤
  │    16    │  0000000000    │     6mm      │  步槍型長槍  │
  ├─────┼────────┼───────┼───────┤
  │    17    │  0000000000    │     6mm      │  步槍型長槍  │
  ├─────┼────────┼───────┼───────┤
  │    18    │  0000000000    │     6mm      │  步槍型長槍  │
  └─────┴────────┴───────┴───────┘
  經初步觀察，所有送鑑空氣槍均為使用高壓瓦斯鋼瓶釋放之
    高壓二氧化碳氣體為動力發射彈丸之空氣槍，依其設計每次
    可發射一發彈丸，各槍枝全槍外觀依樣品編號順序分別如照
    片1至照片16所示。編號1至編號4槍枝支槍口內竟均為8mm，
    其餘槍枝之槍口內徑均為6mm，槍管內均無來復線，為滑膛
    槍。經檢視槍枝之裝填及扳機擊發功能均正常。
  (2)空氣槍試射：
  試射時使用Gamma Master Chrony Chronograph（美國製）
    彈頭測速器進行射出彈丸測速，彈頭測速器第一光柵置於距
    槍口60公分處，第一光柵置於距槍口90公分處，0.65mm後監
    測鋁板置於距槍口140公分處，試射時分別測定彈丸射速並
    觀察彈丸擊中鋁板後之終端彈道破壞情形，測得射速為彈丸
    在距槍口60公分至90公分間之平均射速。
  編號1空氣槍裝上含有高壓二氧化碳之鋼瓶後，分別以直徑7
    .95mm、重2.14公克之球型鋼珠和直徑7.95mm、重0.71公克
    之球型鋁珠進行試射。由於送鑑物證不含適合8mm口徑空氣
    槍用之彈丸，試射用之鋼珠和鋁珠均為中央警察大學自備之
    材料。四支8mm口徑空氣槍中僅有一支槍之氣瓶室封蓋具備
    氣密塑膠墊圈，送鑑時具氣密塑膠墊圈之氣瓶室風蓋裝於編
    號1空氣槍上，故先以編號1空氣槍進行試射。試射完畢後，
    於取下未用畢之高壓氣瓶時，發生高壓氣體衝開氣瓶室封蓋
    ，從氣瓶室衝出，將氣瓶室封蓋及高壓氣瓶高速射出，並產
    生巨大爆炸聲響之意外，試射人原因試射全程均將槍口指向
    安全方向，故未受傷害，但氣瓶室封蓋之螺牙可能已受損無
    法安全使用。編號2、3、4空氣槍裝入高壓氣瓶時均有嚴重
    漏氣之現象，且均無安全之氣瓶室封蓋可用，為免發生意外
    ，均未進行試射。
  編號6、7、8、9、10、12、13、14、15、16、17、18等12支
    槍裝上含高壓二氧化碳氣體之鋼瓶，使用直徑6mm、重0.88
    之球型鋼珠進行試射。
  將測得射速及彈丸重量帶入下列公式求得彈丸動能：
          1   2
      KE＝一MV，KE：彈丸動能，M：彈丸重量，V：彈丸射速。
          2
    再將彈丸動能除以彈丸面積，求得彈丸撞擊動能。
  所採用之測速器由彈丸之陰影於經過第一光柵之感應器時啟
    動時計時器，因引於經過第二光柵之感應器關閉計時器，兩
    光柵之間距除以彈丸通過兩光柵所需時間，即得彈丸兩光柵
    之平均射速。若彈丸之陰影未從光柵感應器之正上方通過，
    及無法啟動或關閉計時器，無法測得射速。由於送鑑槍枝之
    槍管無來復線，射出彈丸外彈道不穩定，且6mm之球型金屬
    彈丸形成之陰影較小，故試射6mm口徑槍枝時並非每次試射
    均可測得彈丸射速。為能充分瞭解射出彈丸動能，除非槍枝
    故障無法修復，每支試射槍枝均試射至獲得3次射速，在求
    射出彈丸射速和動能之平均值。
  各支送鑑槍枝試射次數、測得射速次數、彈丸射速平均值、
    動能平均值、撞擊動能平均值、鋁板終端彈道破壞情形如表
    二所示。
    表二  送鑑空氣槍試射結果
  ┌─────┬────┬──────┬─────┬─────┬────┬─────┐
  │ 樣品編號 │試射次數│測得射速次數│射速平均值│動能平均值│撞擊動能│鋁板貫穿情│
  │          │        │            │公尺/秒   │，焦耳    │平均值，│形        │
  │          │        │            │          │          │焦耳/c㎡│          │
  ├─────┼────┼──────┼─────┼─────┼────┼─────┤
  │1（鋼珠） │   4    │     4      │  100.1   │  10.72   │  21.61 │ 均貫穿   │
  ├─────┼────┼──────┼─────┼─────┼────┼─────┤
  │1（鋁珠） │   4    │     4      │  190.6   │  12.90   │  26.0  │ 均貫穿   │
  ├─────┼────┼──────┼─────┼─────┼────┼─────┤
  │   6      │   6    │     3      │  74.89   │  2.47    │  8.73  │ 均未貫穿 │
  ├─────┼────┼──────┼─────┼─────┼────┼─────┤
  │   7      │   10   │     3      │  67.07   │  1.98    │  7.0   │ 均未貫穿 │
  ├─────┼────┼──────┼─────┼─────┼────┼─────┤
  │   8      │   9    │     3      │  66.46   │  1.94    │  6.86  │ 均未貫穿 │
  ├─────┼────┼──────┼─────┼─────┼────┼─────┤
  │   9      │   6    │     3      │  74.06   │  2.41    │  8.52  │ 均未貫穿 │
  ├─────┼────┼──────┼─────┼─────┼────┼─────┤
  │   10     │   5    │     0      │  無數據  │ 無數據   │ 無數據 │ 均貫穿   │
  ├─────┼────┼──────┼─────┼─────┼────┼─────┤
  │   12     │   5    │     3      │  55.34   │  1.35    │  4.77  │ 均未貫穿 │
  ├─────┼────┼──────┼─────┼─────┼────┼─────┤
  │   13     │   6    │     3      │  63.40   │  1.77    │  6.25  │ 均未貫穿 │
  ├─────┼────┼──────┼─────┼─────┼────┼─────┤
  │   14     │   4    │     3      │  30.83   │  0.42    │  1.48  │ 均未貫穿 │
  ├─────┼────┼──────┼─────┼─────┼────┼─────┤
  │   15     │   9    │     3      │  74.80   │  2.46    │  8.69  │ 均未貫穿 │
  ├─────┼────┼──────┼─────┼─────┼────┼─────┤
  │   16     │   12   │     3      │  78.98   │  2.74    │  9.69  │ 均未貫穿 │
  ├─────┼────┼──────┼─────┼─────┼────┼─────┤
  │   17     │   4    │     3      │  58.24   │  1.49    │  5.27  │ 均未貫穿 │
  ├─────┼────┼──────┼─────┼─────┼────┼─────┤
  │   18     │   4    │     3      │  62.21   │  1.70    │  6.01  │ 均未貫穿 │
  └─────┴────┴──────┴─────┴─────┴────┴─────┘
  表二數據說明：
  (甲)編號1槍枝為8mm口徑空氣槍，以本校所有之鋼珠和鋁珠試射
    結果發現，鋁珠因平均射速較高，換算動能時射速之貢獻較
    大，雖重量較鋼珠小，平均撞擊動能仍較高。以兩種金屬彈
    丸試射時，監測鋁板均貫穿，代表性之鋁板貫穿照片如照片
    17和18所示。
  (乙)0.65mm厚監測鋁板之貫穿撞擊動能為22.4焦耳/平方公分，
    編號1槍枝射擊鋼珠時雖測得撞擊動能略低於22.4焦耳/平方
    公分，但仍貫穿鋁板，其可能原因為：試射槍枝無法準確瞄
    準，射擊實彈丸可能以斜線通過彈頭測速器之兩個光柵，因
    所經之距離較長，需時過久，但測速器計算時仍以較短之預
    設兩光柵間距除以較長之彈丸通過時間，所得射速略低於其
    射速真值，計算得之動能亦略低於真值。此種誤差可造成試
    射槍枝射出彈丸動能之低估，當彈丸動能略高於20.0焦耳/
    平方公分時，觀察監測鋁板貫穿情形可定性地校正此種誤差
    。
  (丙)編號2、3、4槍枝因嚴重洩氣及缺乏可用之氣瓶室封蓋，為
    進行試射，無射速及動能數據。
  (丁)編號10槍枝試射前需扳動一槓桿，已完成裝填彈丸和待擊發
    動作，試射至第5次後，槍枝內之槓桿連結裝置鬆脫，本校
    無適當工具可修復，無法繼續實施試射。因前5次試射均未
    測得射速，故無動能數據，但5次試射之彈丸均完全貫穿監
    測鋁板，由貫穿試驗結果研判其動能均高於20.0焦耳/平方
    公分。5次試射之鋁板貫穿照片如照片19至照片23所示。
  (戊)其餘各槍枝之試射結果，測得之彈丸撞擊動能均遠低於20.0
    焦耳/平方公分，未測得射速者，彈丸也均未貫穿監測鋁板
    ，意味在鋁板造成任何破裂痕跡，僅在鋁板造成凹下之撞擊
    痕跡，代表性照片如照片24。
  (3)綜合研判：
  1907年Journee以人體屍體進行試射實驗，使用直徑11.25mm
    、重8.5公克的球型鉛丸射擊，穿透皮膚所需最小射速為70
    公尺/秒，換算成撞擊動能為20.87焦耳/平方公分。1974年
    Matoo以人體大腿為試射標的，直徑8.5mm、重4.5公克的球
    型鉛丸穿透皮膚所需最小射速為71.3公尺/秒，換算成撞擊
    動能為20.19焦耳/平方公分。1982年DiMaio試射人體下肢，
    射擊彈丸直徑4.5mm，空氣槍鉛彈丸，穿透皮膚所需最小撞
    擊動能為18.03焦耳/平方公分；射擊彈頭直徑9mm圓頂鉛彈
    頭時，穿透皮膚所需最小撞擊動能為19.11焦耳/平方公分。
    由前述文獻可知穿透人體皮肉層之撞擊動能並非定值，受被
    射皮膚和彈丸特性之影響而在18.03焦耳/平方公分至20.8 7
    焦耳/平方公分範圍內變化。我國鑑識實務引用日本之研究
    結果，採20.00焦耳/平方公分為穿透人體皮肉層之最低撞擊
    動能。
  編號1空氣槍經分別以鋼珠和鋁珠試射測速並換算撞擊動能
    ，測得射出彈丸之撞擊動能均高於穿透人體皮肉層所需之撞
    擊動能20.00焦耳/平方公分；試射之鋼珠和鋁珠，於射擊距
    離140公分時均射穿監測鋁板；研判送鑑編號1空氣槍具殺傷
    力。
  編號2、3、4空氣槍未經試射，無法研判其殺傷力。
  編號10空氣槍以鋼珠試射5發，尚未測得彈丸射速槍枝即故
    障，無法繼續試射。但試射之5發鋼珠於射擊距離140公分時
    均射穿監測鋁板，根據貫穿試驗結果，研判彈丸撞擊動能均
    高於穿透人體皮肉層所需之動能20.00焦耳/平方公分，研判
    送鑑編號10空氣槍具殺傷力。
  編號6、7、8、9、12、13、14、15、16、17、18等11支空氣
    槍分別以鋼珠進行試射4至12發，測得之彈丸撞擊動能均遠
    低於穿透人體皮肉層所需之動能20.00焦耳/平方公分，試射
    之鋼珠於射擊距離140公分時均未射穿監測鋁板；研判編號6
    、7、8、9、12、13、14；、15、16、17、18等11支空氣槍
    均不具殺傷力。
  (4)結論：
    編號1（管制條碼：0000000000號）空氣槍射出之金屬彈丸
    具備高於人體皮肉層所需之動能，研判具殺傷力等，有該校
    98年3月6日校鑑科字第0970005463號鑑定書一份附於本院卷
    第61至71頁可憑；且中央警察大決就此空氣槍鑑定具有殺傷
    結果，與上述內政部警政署刑事警察局鑑定結果相同，本院
    復基於內政部警政署刑事警察局與中央警察大學就如上述空
    氣槍之鑑定皆係以實際試射方式為鑑定方法，上開二鑑定單
    位就具有殺傷立之鑑定結果自屬可採，堪認如犯罪事實欄所
    載被告製造之空氣槍具有殺傷力一節，已允無疑義。
  (5)被告之選任辯護人另抗辯稱內政部警政署刑事警察局與中央
    警察大學就如犯罪事實欄所載之空氣槍加以鑑定，所測得之
    動能並不相同，應不足以採為被告不利之認定云云；此查，
    內政部警政署刑事警察局與中央警察大學就如犯罪事實欄所
    載之空氣槍實際試射後測得之各次單位動能記載雖未全然相
    符，惟該二鑑定機關就該空氣槍於多次實際試射測得各次單
    位動能皆高於20焦耳\平方公分以上並無二致，基此，該二
    鑑定機關認定如犯罪事實欄所載之空氣槍係具有殺傷力一節
    應屬相同鑑定結果，是不得因上開二鑑定機關於實際試射中
    就單位動能數據之測得有所不同，而推論該二鑑定機關就如
    犯罪事實欄所載空氣槍係具有殺傷力之認定即屬不可採信，
    被告之選任辯護人上開所指，並不足以採為被告有利之認定
    。
  (6)另查，中央警察大學就上述附表編號10之空氣槍於測試時雖
    得以貫穿鋁板而認定具有殺傷力，惟上述附表編號10之空氣
    槍，中央警察大學於鑑定時就射速、動能、撞擊動能之數據
    均未測得，亦即無任何數據可供參考，在此條件下，本院認
    此空氣槍是否具有殺傷力之認定尚存有疑義，且上述內政部
    警政署刑事警察局出具之鑑定書內亦認此空氣槍並未具殺傷
    力，於罪證有疑利益歸於被告之刑事訴訟原則下，上述附表
    編號10之空氣槍並不認定係具有殺傷力之空氣槍，附此敘明
    。
  (三)再者被告與被告之選任辯護人另以被告所製造多數之空氣槍
    均不具有殺傷力，且經檢察官為不起訴處分，並提出臺灣臺
    中地方法院檢察署96年度偵字第29005號不起訴處分書一件
    為憑，資以抗辯被告並無製造具有殺傷力空氣槍之犯意云云
    。
    此查：
  1.被告與被告之選任辯護人雖抗辯稱被告所製造多數之空氣槍
    均不具有殺傷力，已經臺灣臺中地方法院檢察署檢察官以96
    年度偵字第29005號為不起訴處分云云。惟依被告與被告之
    選任辯護人所指上述臺灣臺中地方法院檢察署96年度偵字第
    29005號不起訴處分書係96年11月19日下午21時30分經警查
    獲而查扣之SP100型瓦斯槍50支，有該不起訴處分書一件附
    於本院卷第89至90頁可按；而如犯罪事實欄所載之空氣槍，
    係被告於94年3、4月間製造，二者並非同一，應屬明確。又
    本案被告經警查扣之空氣槍，具有二種型別，其一為口徑8
    MM，另一為口徑6MM，而上述具有殺傷力空氣槍之口徑係8MM
    （經內政部警政署刑事警察局與中央警察大學分別鑑定結果
    ，其動能皆在20焦耳\平方公分以上），其餘口徑6MM之空氣
    槍，經中央警察大學鑑定，試射平均動能約在10焦耳\平方
    公分以下（詳見上述送鑑空氣槍試射結果附表），另再佐以
    被告於原審法院行準備程序供稱：「...，【那是二年前我
    開發五支8MMBB槍】，五支都被查扣，其中三支會漏氣，另
    外二支被檢出有殺傷力，【扣案的另外十一支都是6MM】。
    」等語，堪認被告所製造口徑8MM空氣槍與口徑6MM空氣槍，
    係具有相當之差異性。
  2.又被告於偵查中已明確供稱：「（提示照片編號31-33、40-
    42）【即槍枝管制編號：0000000000、0000000000號槍枝，
    皆為口徑8MM，經內政部警政署刑事警察局鑑定具有殺傷力
    部分】是否皆為你製造？）是。」、「（問：如何分辨哪些
    是你製造？哪些是你買回的？）上開照片都是我製造的，但
    照片31、32、40所示之槍枝已停產。」等語（偵查卷第14頁
    ）；是再依據被告於偵查中所供述，槍枝管制編號：000000
    0000、0000000000號槍枝即口徑8MM空氣槍，與被告所製造
    口徑6MM空氣槍部分，並非同時製造，而屬前後製造，應屬
    明確。另再佐以被告所製造販賣予證人丙○○、丁○○之空
    氣槍【即口徑6MM空氣槍，已據被告於本院審理中供稱在卷
    】皆因鋼彈太重，無法發射鋼彈，未具殺傷力，已據丙○○
    、丁○○於原審法院審理中結證在卷，而被告所製造而具有
    殺傷力之上述空氣槍，在外觀上與販賣予丁○○之玩具空氣
    槍不相同，亦據丁○○於原審法院審理中結證屬實，益徵被
    告所製造上述口徑8MM之空氣槍與口徑6MM之空氣槍，無論在
    外觀、單位動能上皆具有相當之差異性，被告與被告之選任
    辯護人以被告前所製造之空氣槍未具有殺傷力而經檢察官不
    起訴處分為由據以抗辯被告製造本件空氣槍未具有犯意云云
    ，顯將不同時間製造、不同口徑之空氣槍混為一談，諉無可
    採。
  3.另查，被告於警詢中即已供稱：「（問：警方今日在現場帶
    同你試射這些槍枝，有無射穿瓦愣紙？）有射穿紙箱。」等
    語（警卷第2頁背面），於偵查中亦供稱：「有拿紙箱試打
    ，結果是距離3公尺的話，可以打穿紙箱。」等語（偵查卷
    第7頁）；於原審法院行準備程序時再供稱：「（問：怎麼
    控制你的槍沒有殺傷力？）拿去店家測試，扣案的二支空氣
    槍還沒有拿去測試。」、「（問：扣案的具有殺傷力空氣槍
    〈即槍枝管制編號0000000000、0000000000號部分〉，你有
    無試射過？）【二支在家裡打過】，打完之後二支就一直漏
    氣，就沒有再打了，【二支空氣槍都各自試射一發】。」、
    「（問：試射你朝何打？）一般的紙箱，紙的厚度約3、4
    公分。」、「（問：該2支槍試射時用何種子彈？）塑膠的
    BB彈，試射時二支槍的BB彈有打出去，BB彈都有打中紙箱。
    」、「（問：扣案具有殺傷力的二支槍所發射出去的BB彈打
    中紙箱的結果？）黏在紙箱上，沒有穿透紙箱，二支都是這
    樣。」、「（問：黏在紙箱是何意？）【有打破紙箱表面】
    ，子彈沒有貫穿紙箱，【約穿入紙箱二公分】，二支槍都是
    如此。」等語，於原審法院審理中復供稱：「（問：偵訊時
    你說你有拿紙箱試射，結果距離三公尺時，可以穿透紙箱？
    ）有。」、「（問：扣案二支具有殺傷力的槍枝，是否可在
    三公尺距離穿透紙箱？）上開二支發射後，子彈黏在紙箱上
    。」、「（問：你用何試射？）BB彈，扣案具有殺傷力的槍
    枝試射時，紙箱的厚度約3、4公分。」、「（問：為何偵訊
    時說三公尺射擊時，有穿透紙箱？）因為我先開發的五支槍
    枝含扣案的二支有時三公尺射擊時，可以穿透紙箱，但不穩
    。」、「（問：依你所述，一公尺、三公尺都可以穿透，就
    具有殺傷力？）【應該有一點點〈殺傷力〉，測試結果應該
    會超過標準值】。」、「（問：你說有一點點是指具有殺傷
    力的意思？）【是的】。」等語。顯然被告就口徑8MM之空
    氣槍與口徑6MM空氣槍，係具不同製造過程，所製造口徑8MM
    空氣槍，並以紙箱射擊測試，射出之BB彈足以穿入3至4公分
    厚之紙箱，是被告就製造如犯罪事實欄所載之口徑8MM空氣
    槍係具殺傷力，係被告於製造時所明知，當可認定，並無疑
    義，被告上開所辯與被告之選任辯護人辯護意旨所指，核屬
    無憑，皆不足以採為被告有利之認定。
  (四)此外，且有搜索扣押筆錄、扣押物品目錄表、扣押物品收據
    \無應扣押之物證明書、臺中市警察局槍枝初步檢視報告表
    各一件、相片計46張、責付保管單、扣留清除機具、處理設
    施或設備領據、臺中市警察局扣留清除機具

司法院資訊處製作；財團法人民間司法改革基金會備份。
